臺灣橋頭地方法院刑事判決
                                     110年度交訴字第26號
公  訴  人  臺灣橋頭地方檢察署檢察官
被      告  黃連振


上列被告因公共危險等案件，經檢察官提起公訴（110年度偵字
第3063號），本院判決如下：
    主  文
黃連振駕駛動力交通工具發生交通事故，致人傷害而逃逸，累犯
，處有期徒刑拾月。
被訴過失傷害部分公訴不受理。
    事  實
一、黃連振考領有普通小型車駕駛執照，其於民國109年11月10
    日12時12分許，駕駛車牌號碼00-0000號自用小客車（下稱
    甲車），沿高雄市鳥松區神農路由東往西方向行駛於外側快
    車道，行經該路段733之1號前時，本應注意變換車道時應讓
    直行車先行，並注意安全距離，而依當時天候晴、日間有自
    然光線、柏油路面乾燥無缺陷且無障礙物、視距良好，並無
    不能注意之情事，竟疏未注意及此，貿然變換至慢車道，適
    有黃懷緻騎乘車牌號碼000-000號普通重型機車（下稱乙車
    ），沿同路段同向行駛於慢車道至該處，亦疏未注意行車速
    度應依速限標誌或標線之規定，而該路段慢車道最高速限為
    時速40公里，猶以每小時逾70公里之速度超速行駛，雙方因
    而發生碰撞，致黃懷緻人車倒地，受有左側膝蓋與腳踝擦挫
    傷之傷害（過失傷害部分業經黃懷緻撤回告訴）。詎黃連振
    明知其已駕車肇事致騎乘乙車之黃懷緻倒地，可預見黃懷緻
    因而受傷，竟基於駕駛動力交通工具發生交通事故致人傷害
    而逃逸之不確定故意，未停留現場採取救護或其他必要措施
    ，亦未留下年籍資料及任何聯絡方式，即逕自駕車離開現場
    。嗣經警據報到場處理，而循線查悉上情。
二、案經黃懷緻訴由高雄市政府警察局仁武分局(下稱仁武分局)
    報告臺灣橋頭地方檢察署檢察官偵查起訴。
    理  由
甲、有罪部分
壹、程序部分本案認定事實所引用之卷內被告黃連振以外之人於
    審判外之陳述，檢察官、被告於本院審判時均同意有證據能
    力（訴卷第186頁），本院復審酌前揭陳述作成時之情況，
    並無違法取證之瑕疵，亦認以之作為證據為適當，是本案有
    關被告以外之人於審判外之陳述等供述證據，依刑事訴訟法
    第159條之5第1項規定，自均得為證據。
貳、實體部分
一、認定事實所憑之證據及理由
　　訊據被告固承認於上開時、地駕駛甲車與騎乘乙車之告訴人
    黃懷緻發生車禍及駕駛甲車駛離現場之事實，惟矢口否認有
    何肇事致人受傷逃逸之犯行，辯稱：是告訴人騎車過快，我
    沒有過失，發生事故後我有下車問他有無怎樣，他說沒受傷
    ，我就說有事先走，他有點頭，我才離開，之後約20分鐘後
    我有駕車返回云云。經查：
（一）被告考領有普通小型車駕駛執照，其於109年11月10日12
      時12分許，駕駛甲車沿高雄市鳥松區神農路由東往西方向
      行駛於外側快車道，行經該路段733之1號前時，變換至慢
      車道，適告訴人騎乘乙車沿同路段同向行駛於慢車道至該
      處，雙方因而發生碰撞，致告訴人人車倒地，受有左側膝
      蓋與腳踝擦挫傷之傷害，被告未留下年籍資料及聯絡方式
      即駕車離開現場等情，經被告於本院審理時自承不諱（審
      訴卷第85頁），並經告訴人證述明確（警卷第15至20頁、
      第75至76頁、偵卷第22頁、訴卷第34至41頁），復有道路
      交通事故現場圖（警卷第67頁）、道路交通事故調查報告
      表（一）、（二）-1（警卷第69至72頁）、高雄市政府警
      察局道路交通事故照片相片黏貼紀錄表〈含現場照片〉（警
      卷第79至101頁）、甲車身事故痕跡存證照片（警卷第65
      頁）、告訴人指認照片表格（警卷第23頁、第27頁）、現
      場監視器影像擷圖（警卷第57至63頁）、本院勘驗現場監
      視器影像之筆錄及擷圖（訴卷第42至45頁、第47至54頁）
      、仁武分局仁美派出所員警110年1月20日職務報告（他卷
      第15頁）、公路監理電子閘門證號查詢汽車駕駛人資料（
      警卷第43頁）、長庚醫療財團法人高雄長庚紀念醫院109
      年11月12日診斷證明書（警卷第51頁）各1份在卷可稽，
      是上情首堪認定。
（二）按汽車在設有慢車道之雙向二車道，除應依前項各款規定
      行駛外，於快慢車道間變換車道時，應顯示方向燈，讓直
      行車先行，並注意安全距離，道路交通安全規則第97條第
      2項定有明文。就被告對本件車禍有無過失乙節，本院審
      酌告訴人證稱：被告打方向燈但一直沒變換車道，突然往
      左邊內側快車道靠去，又突然打右方向燈往右側外側快車
      道靠來，我快要經過他時，他突然右切至慢車道，此時我
      已經在他右後方，雖有按煞車，但仍煞避不及而撞上等語
      （警卷第16頁、第75頁、偵卷第22頁）；又經本院勘驗案
      發現場監視器影像（勘驗結果詳如附件，有上開本院勘驗
      筆錄及擷圖1份可佐），可見甲車於向右變換車道前與乙
      車間之相對位置及行駛動態，二車間並無其他車輛或障礙
      物或甲車身有何遮蔽被告右後方之駕駛視線之情形，被告
      顯得以發現乙車之存在及其行駛動態，卻於打右轉方向燈
      後，快速向右變換至慢車道，致其右車身與乙車左車身相
      互撞擊。是告訴人指述之案發歷程與監視器影像相符，顯
      見被告案發時變換車道之際並未禮讓在慢車道直行之乙車
      先行，亦未注意與乙車保持安全距離。被告案發時領有合
      格駕駛執照，有前開公路監理電子閘門證號查詢汽車駕駛
      人資料1份可佐，其自應知悉上述規定並注意遵守之，復
      衡以案發當時天候晴、日間自然光線、柏油路面乾燥、無
      缺陷、無障礙物及視距良好等節，亦有前揭道路交通事故
      調查報告表（一）1份附卷為憑，客觀上並無不能注意之
      情事，被告竟疏未注意及此，未禮讓在慢車道直行之乙車
      先行，亦未注意與乙車保持安全距離，貿然變換至慢車道
      ，肇致本件事故，是被告對本件事故之發生自有過失甚明
      。而告訴人確因本件事故受有前揭傷勢，顯見被告上開過
      失行為與告訴人所受傷害間有相當因果關係。
（三）次按行車速度，依速限標誌或標線之規定，道路交通安全
      規則第93條第1項定有明文。查告訴人所騎乘之案發路段
      最高速限為時速40公里，有前開道現場圖1份可參。又關
      於告訴人案發時實際行車速度究屬為何，其於甫案發後員
      警製作談話紀錄表時先自陳當時時速約為70至80公里等語
      （警卷第76頁），嗣於2日後警詢時改稱當時行車時速約4
      0至50公里等語（警卷第19頁），先後陳述即有不一，然
      均可徵其案發時車速已逾越案發路段之速限乙節明確。而
      本院參諸告訴人案發初期為警訪談時之前揭陳述應較少受
      外界之干擾及影響，復無證據顯示其受到任何強暴、脅迫
      或心理壓迫等相類情形；再參酌卷附現場蒐證照片可知，
      車禍發生後甲車右側後照鏡遭撞歪，右後車身更呈現明顯
      凹陷情狀（警卷第65頁照片），而乙車左側車身(含車頭)
      均損壞，左側車殼甚整片脫落（警卷第85至93頁照片），
      堪信乙車撞擊甲車前之時速應屬非低，否則當不致產生強
      力撞擊力道造成前開車損之結果，綜此可徵告訴人於製作
      談話紀錄表時所稱時速係70至80公里左右等語較屬可採。
      復衡諸前述案發現場客觀情狀，並無不能注意之情事，詎
      告訴人竟以70至80公里之時速騎乘乙車朝案發路口駛來，
      致見及甲車時已避煞不及，其自身亦有超速行駛之疏失，
      惟仍不因而影響被告本應遵守前揭規定之注意義務，是尚
      無解於被告應負之過失罪責。
（四）被告雖辯稱係告訴人表示沒事、可以離開，不知告訴人受
      有傷害等語，然被告就告訴人如何同意其離開乙節，先於
      警詢中稱：告訴人同意我離開（警卷第6頁），復於偵查
      中改稱：我跟告訴人說要走了，他是沒同意我離開（偵卷
      第22頁），再於本院審理時改稱、告訴人沒說話只點頭（
      審訴卷第82頁、訴卷第33頁、第181頁），其所述前後歧
      異，是否屬實已屬可疑；且被告上揭所辯經告訴人否認，
      告訴人並證稱：發生車禍後，被告過2、3分鐘才下車，指
      著我破口大罵「為什麼撞到他的車、我如何騎車的」等語
      ，沒問我有沒有怎麼樣，我當時坐在地板上，所著長褲左
      膝位置有2、3處破洞（見訴卷第55至61頁之長褲破損照片
      1份），我叫被告等一下，但他直接離開，他並未報警或
      打119或留下年籍資料，我根本沒有口頭或以動作同意被
      告離開，本件是路人幫我報警及叫救護車等語（警卷第16
      至17頁、偵卷第22頁、訴卷第34至41頁）；再佐以經本院
      勘驗前開監視錄影畫面，被告下車至上車駛離之期間僅間
      隔約1分多鐘，被告多係以手指劃或趨身靠近甲車右前車
      身，並調整遭撞擊而異位之甲車右後照鏡之位置，過程中
      不時以手指劃坐在地上之告訴人方向等節（勘驗結果詳如
      附件，有上開本院勘驗筆錄及擷圖1份可佐），與告訴人
      證稱被告下車後指著其並謾罵，並未詢問關心其傷勢，後
      逕行駛離乙節證述相吻合；又被告或其所稱在場友人賴彥
      瑞（即附件勘驗結果之A男）並未報警或叫救護車，此有
      仁武分局110年12月5日高市警仁分偵字第11073769300號
      函及所附救護紀錄表、110報案紀錄單（訴卷第91至95頁
      ）、高雄市政府消防局110年12月29日高市消防指字第110
      36791500號函及所附緊急救護案件紀錄表（訴卷第119至1
      21頁）各1份可佐，與告訴人證稱被告未曾報警或叫救護
      車或留下年籍聯繫資料，即逕行駛離乙節證述亦相吻合。
      綜上，告訴人上開關於車禍後現場狀況之證述，應屬可信
      。再者，身體軟組織受鈍力撞擊，造成皮下組織受有傷勢
      （如擦挫傷等）符合常情，以案發當時告訴人自倒下之乙
      車上摔落至地面、告訴人於被告離開前持續坐在地上並未
      起身、告訴人所著長褲左膝位置有2、3處破洞、被告下車
      與告訴人互動等情觀之，堪認被告於案發時可預見告訴人
      因本件車禍受傷。至被告雖辯稱：我開車去派出所找我朋
      友，過了10幾分鐘後，又折回現場看看云云（訴卷第33頁
      ），然到場處理之員警是在處理完案發現場並返回警局後
      ，方接獲告訴人來電表示被告返回現場，員警方立即返回
      現場，陪同告訴人去指認嫌疑人等情，有上開職務報告1
      份為證，且被告嗣後返回現場後並未處理本件事故，而係
      前往現場附近之餐廳飲食，此經告訴人證述明確（警卷第
      20頁、偵卷第22頁、訴卷第36至37頁），是被告前揭所辯
      無從為其有利之認定。從而，被告於肇事後，已可預見告
      訴人受傷，但並未採取必要之措施，等待警方到場處理，
      亦未留下任何足資辨別其身分及聯絡之資料，即逕自駛離
      ，其有駕駛動力交通工具發生交通事故致人傷害而逃逸之
      不確定故意乙節，洵堪認定。
（五）綜上，本件事證明確，被告犯行洵堪認定，應依法論科。
二、論罪科刑
（一）按行為後法律有變更者，適用行為時之法律。但行為後之
      法律有利於行為人者，適用最有利於行為人之法律，刑法
      第2 條第1 項定有明文。本件被告行為後，刑法第185條
      之4 業於110 年5 月28日修正公布、同月30日施行。修正
      前刑法第185 條之4 原規定：「駕駛動力交通工具肇事，
      致人死傷而逃逸者，處1 年以上7 年以下有期徒刑。」；
      修正後第1 項規定：「駕駛動力交通工具發生交通事故，
      致人傷害而逃逸者，處6 月以上5 年以下有期徒刑；致人
      於死或重傷而逃逸者，處1 年以上7 年以下有期徒刑。」
      ，另增訂第2 項：「犯前項之罪，駕駛人於發生交通事故
      致人死傷係無過失者，減輕或免除其刑。」。比較修正前
      、後該條之規定，修正前對於逃逸之被告不分其就「肇事
      」有無過失，一律處1 年以上7 年以下有期徒刑，修正後
      則將原規定「肇事」修正為「發生交通事故」，並以被告
      就「發生交通事故」有無過失，分別依第1 項、第2 項規
      定論處；有過失者，以造成傷亡程度輕重異其處罰，第1 
      項前段規定：「致人傷害而逃逸者，處6 月以上5年以下
      有期徒刑」，後段則規定：「致人於死或重傷而逃逸者，
      處1 年以上7 年以下有期徒刑」；至若被告於發生交通事
      故致人死傷係「無過失」者，依增訂第2 項規定：「減輕
      或免除其刑」。則被告本件駕駛動力交通工具發生交通事
      故（有過失），致人受傷而逃逸，修正後之法定刑為有期
      徒刑6 月以上5 年以下，較之修正前之1 年以上7年以下
      為輕，修正後之規定對被告較為有利，依刑法第2條第1 
      項但書規定，自應適用修正後之刑法第185 條之4第1 項
      前段規定處斷。
（二）核被告所為，係犯修正後刑法第185 條之4 第1 項前段之
      駕駛動力交通工具發生交通事故致人傷害而逃逸罪。
（三）被告前因公共危險案件，經本院以108 年度交簡字第94號
      判決判處有期徒刑2 月，併科罰金新臺幣（下同）3 萬元
      確定，有期徒刑部分於108 年11月8 日易服社會勞動執行
      完畢等情，有臺灣高等法院被告前案紀錄表1 份在卷可查
      （訴卷第11至12頁），是被告前受有期徒刑執行完畢後，
      5 年內故意再犯本案有期徒刑以上之罪，為累犯，依刑法
      第47條第1 項規定及司法院大法官釋字第775 號解釋意旨
      ，審酌其所犯前案為故意犯罪、易服社會勞動執行完畢、
      本案係在前案執行完畢5 年以內的前期所為、前案與本案
      均為公共危險罪章之罪質等情，認為縱加重法定最低本刑
      ，亦無悖憲法罪刑相當原則而有過苛之虞，爰予以加重其
      刑。
（四）爰依據行為人之責任為基礎，審酌被告未能確實遵守交通
      安全規則而肇致本件交通事故，於預見告訴人人車倒地可
      能受有傷害後，仍漠視其法律上所應履行之義務，未停留
      現場提供告訴人即時救助，即逕行離去，然酌以告訴人所
      受之傷勢尚非已臨命危、瀕死或呈現深度昏迷頓成無自救
      力之境，案發地點亦尚有其他人車可提供即時救援，是被
      告上揭所為造成告訴人之損害程度及範圍非鉅，且告訴人
      對於本件事故之發生亦與有過失；又考量被告否認犯行之
      犯後態度，另其固然與告訴人達成調解，然雙方係無條件
      調解，被告實質上未賠償任何告訴人所受之損害，有本院
      110 年7 月13日刑事審查庭刑事案件移付調解簡要紀錄、
      本院110 年度橋司附民移調字第401 號調解筆錄（審訴卷
      第73至75頁、訴卷第15至16頁）、告訴人提出110 年7 月
      13日撤回告訴暨刑事陳訴狀（審訴卷第77頁）各1 份可佐
      ；兼衡以被告除前述累犯前科不予重複評價外，另有公共
      危險案件之前科，有臺灣高等法院被告前案紀錄表1 份（
      訴卷第192 至193頁）可參，及被告自述國中畢業，無業
      ，經濟來源為兒子，身體無重大疾病（訴卷第188 頁）等
      一切情狀，量處如主文所示之刑。
乙、公訴不受理部分
一、公訴意旨另略以：被告於上揭時地駕駛甲車與騎乘乙車之告
    訴人發生碰撞，致告訴人人車倒地，受有左側膝蓋與腳踝擦
    挫傷之傷害。因認被告涉有刑法第284 條前段之過失傷害罪
    嫌。
二、告訴乃論之罪，告訴人於第一審辯論終結前，得撤回其告訴
    ；告訴乃論之罪，其告訴經撤回者，應諭知不受理之判決，
    刑事訴訟法第238條第1項、第303條第3款分別定有明文。
三、本件被告經檢察官提起公訴，認其上開部分涉犯刑法第284 
    條前段之過失傷害罪，依同法第287 條前段之規定須告訴乃
    論。茲因被告與告訴人業經調解成立，告訴人並具狀聲請撤
    回告訴，有撤回告訴暨刑事陳訴狀在卷可稽，揆諸前開說明
    ，就被告被訴過失傷害部分，諭知不受理之判決。
據上論斷，應依刑事訴訟法第299條第1項前段、第303條第3款，
判決如主文。
本案經檢察官陳麗琇提起公訴，檢察官楊翊妘到庭執行職務。
中    華    民    國    111    年    3    月    16    日
                  刑事第七庭  審判長  法  官  周佑倫
                                      法  官  蔡宜靜
                                      法  官  黄筠雅
以上正本證明與原本無異。
如不服本判決應於收受送達後20日內向本院提出上訴書狀，並應
敘述具體理由；如未敘述上訴理由者，應於上訴期間屆滿後20日
內向本院補提理由書（均須按他造當事人之人數附繕本）「切勿
逕送上級法院」。
中　　華　　民　　國　　111 　年　　3 　　月　　17　　日
　　　　　　　　　　　　　　　　　　　書記官  郭力瑋
附錄本案論罪科刑法條全文：
中華民國刑法第185條之4
駕駛動力交通工具發生交通事故，致人傷害而逃逸者，處六月以
上五年以下有期徒刑；致人於死或重傷而逃逸者，處一年以上七
年以下有期徒刑。
犯前項之罪，駕駛人於發生交通事故致人死傷係無過失者，減輕
或免除其刑。
附件

勘驗檔名：「CH00-0000-00-00-00-00-00」，監視器畫面顯示時間2020/11/10 10：59：57～11：04：59，播放器時間00：00～03：19（監視器畫面時間總長 5 分2 秒與播放器時間總長3 分19秒不符，因監視器畫有快轉情形，且較實際 時間慢約1 小時10分鐘，故以下以播放器時間軸為準），勘驗結果如下： （一）影片是從店家外面裝設之監視器朝馬路拍攝之影像，畫面左邊為店家，中間是紅磚人行道，右邊是馬路（對照卷內證據係神農路東往西方向車道），影片無聲音。 （二）播放器時間00：00一名男子（下稱A男）站在店家外（被樹幹擋住）。00：14時另一名男子（穿灰色上衣、黑色長褲，下稱B男）從人行道盡頭走來。00：33時A男（穿深紅色上衣、黑色短褲）走往畫面右下角，00：42時右下角一台黑色轎車移動駛離畫面（00：49時又停回原處）。00：42時B男走到店家外面停留，00：57起A男從畫面右下角走回店外，A、B二人碰面在人行道上交談。 （三）播放器時間01：02～01：11    1、01：02～01：08時一台黑色自用小客車（即被告駕駛之甲車車）沿神農路東往西方向外側快車道直行，甲車於01：02～01：05時直行位置靠近外側快車道與慢車道之分隔線，01：07～01：08時甲車直行位置偏移至靠近外側快車道與內側快車道之分隔線。01：07～01：09可看見甲車頭右方向燈正在閃爍。    2、01：06～01：09時一台普通重型機車（即告訴人騎乘之乙車）與甲車同行向，亦沿神農路東往西方向外側快車道直行，直行位置靠近外側快車道與慢車道之分隔線（即乙車位置保持在甲車右後方同向直行）。    3、01：08時甲車於神農路外側快車道（靠近與內側快車道分隔線處）開始右轉，乙車仍於後方直行中。01：09時甲車右前輪已壓在外側快車道與慢車道之分隔線，車身偏移斜擋在乙車前方，隨即乙車之左側車身撞及甲車之右後車門，碰撞發生後，甲車持續右轉車身打斜、車頭進入慢車道，乙車及告訴人受碰撞力道牽引被帶至甲車右前輪之位置。01：09～01：11乙車及告訴人倒於路面邊線與人行道之間的位置（大部分被樹幹擋住），甲車則斜橫停止在神農路外側快車道及慢車道上（車頭占據慢車道處）。 （四）播放器時間01：12～02：42    1、01：12時起，A男走到系爭事故發生處查看情況。    2、01：22時起，被告從甲車駕駛座下車走到甲車頭處。01：29～01：30被告面朝告訴人倒地處且右手臂舉起指向甲車右方向燈位置。01：31～01：32時告訴人右手指向被告比劃了一下。01：33～01：37時被告朝甲車右前方向燈再靠近一步，並面朝告訴人倒地處、兩手臂做出舉起比劃的動作。此段時間被告及告訴人狀似在交談。    3、01：39～01：43時被告走至甲車右車門處，將右後照鏡調整好。01：44～01：50時被告走回站在告訴人前方。01：51～02：01時被告遭樹幹擋住。02：02～02：09時被告站在告訴人前面，低頭面朝告訴人方向。02：10～02：26時被告走回甲車右前車頭處，其仍低頭面朝告訴人方向，其手臂偶爾舉起指向告訴人方向，並一邊走到甲車左前車頭處。02：27～02：31被告轉身朝甲車駕駛座車門走去，過程偶爾轉頭看向告訴人方向。    4、02：32～02：42被告打開甲車門坐進駕駛座，即駕駛甲車從畫面右下角離開。 （五）播放器時間02：43～03：19       告訴人仍在原處，但因被樹幹擋住無法清楚辨識其動作。A男則坐在人行道邊上狀似與告訴人交談。 
卷宗標目對照表

一、高雄市政府警察局仁武分局高市警仁分偵字第10973780400號卷，稱警卷； 二、臺灣橋頭地方檢察署110年度他字第107號卷，稱他卷； 三、臺灣橋頭地方檢察署110年度偵字第3063號卷，稱偵卷； 四、臺灣橋頭地方法院110年度審交訴字第73號卷，稱審訴卷； 五、臺灣橋頭地方法院110年度交訴字第26號卷，稱訴卷。